臺灣高雄地方法院刑事判決　　　94年度簡上字第56號
　　上　訴　人　庚○○　男　4.
　　即　被　告
　　選任辯護人　許明德律師
　　　　　　　　鄭勝智律師
　　　　　　　　吳芝瑛律師
上列上訴人即被告因傷害案件，不服本院高雄簡易庭93年12月29
日93年度簡字第6038號簡易判決（聲請簡易處刑案號：臺灣高雄
地方法院檢察署93年度偵字第18141號）提起上訴，本院管轄之
第二審合議庭認不得以簡易判決處刑，改依通常程序審理，自為
第一審判決如下：
    主  文
原判決撤銷。
庚○○無罪。
    理  由
一、公訴意旨略以：上訴人即被告庚○○於民國（下同）93 年2
    月12日上午11時許，前往高雄市立殯儀館之「福興堂」，參
    加其妹妹即吳奇豐之妻廖秋月之喪禮告別式，吳奇豐之同事
    即告訴人己○○亦到場致意，被告庚○○因對吳奇豐所舉辦
    之喪禮儀式不滿，憤而夥同另2 名不詳姓名之成年男子（下
    稱2 名不詳男子），欲毆打吳奇豐未果，適告訴人己○○在
    場閃躲不及，詎被告庚○○竟與該2 名不詳男子，共同基於
    傷害人身體之犯意聯絡，以拳打腳踢之方式，出手毆打告訴
    人己○○，致告訴人己○○受有臉部撕裂傷、右側顴骨骨折
    、右手擦傷及上門牙斷裂（即上顎右及左正中門牙斷裂）等
    傷害。因認被告庚○○涉有刑法第277條第1項之傷害罪嫌等
    語。
二、按犯罪事實應依證據認定之，無證據不得認定犯罪事實；次
    按不能證明被告犯罪者，應諭知無罪之判決，刑事訴訟法第
    154條第2項、第301條第1項分別定有明文。次按告訴人之告
    訴，係以使被告受刑事訴追為目的，是其陳述是否與事實相
    符，仍應調查其他證據以資審認，最高法院30年上字第 816
    號、52年台上字第1300號判例可資參照。又按事實之認定，
    應憑證據，如未能發現相當證據，或證據不足以證明，自不
    能以推測或擬制之方法，為裁判基礎；且認定不利於被告之
    事實須依積極證據，苟積極證據不足為不利於被告事實之認
    定時，即應為有利於被告之認定；另認定犯罪事實所憑之證
    據，雖不以直接證據為限，間接證據亦包括在內，然而無論
    直接證據或間接證據，其為訴訟上之證明，須於通常一般之
    人均不致有所懷疑，而得確信其為真實之程度者，始得據為
    有罪之認定，倘其證明尚未達到此一程度，而有合理之懷疑
    存在而無從使事實審法院得有罪之確信時，即應由法院為諭
    知被告無罪之判決（最高法院40年台上字第86號、30年台上
    字第816號、76年台上字第4986號分別著有判例參照）。
三、公訴意旨認被告庚○○涉有傷害罪嫌，無非係以：（一）告
    訴人己○○於警訊及偵查中指述綦詳，並經案發當時同行之
    告訴人己○○同事即證人鄭竣中及賴泰興於警詢及偵查中具
    結證述明確，復經證人吳奇豐於警詢中證述屬實，核證人等
    人對於被告當日之衣著等特徵及案發過程之證述情節均相符
    ，且與被告於警詢中自承之當日衣著吻合。（二）被告於偵
    查中已自承當時確實有質問證人吳奇豐、因而發生口角及有
    人在拉扯等情，足證案發當時現場確實有發生肢體衝突，而
    依當時之情境及一般社會經驗法則，實難認被告於其時仍能
    置身事外，益證被告所辯，顯不足採。（三）又本件案發之
    際，業經警員獲報前往處理，並於相關之職務上記錄文書上
    登記明確在案，復有警員職務報告書、高雄市政府警察局三
    民第二分局受理各類案件記錄簿、員警工作紀錄簿等影本各
    一份在卷可證。（四）此外，有告訴人之診斷證明書二紙附
    卷可稽等為主要論據。訊據被告堅決否認有傷害告訴人犯行
    ，辯稱：伊沒有打告訴人，當時有東西倒下，伊有看到有人
    在推擠，告訴人之同事有人跑出來，伊之五舅舅也跑出來，
    伊怕他們會有衝突，就過去拉伊五舅舅，回來後，伊看到靈
    堂的左邊角落有一堆人，並看到告訴人坐在該處，且臉部有
    流血等語。
四、程序方面：
（一）按刑事訴訟法關於證人之訊問，採具結制度，其用意在擔
      保證言之真實性及憑信性，並提高證人之責任心及警戒心
      ，使為誠實之陳述，是具結乃證言真實性之程序擔保，故
      刑事訴訟法第158條之3明定：「證人、鑑定人依法應具結
      而未具結者，其證言或鑑定意見，不得作為證據」。查證
      人吳奇豐、鄭竣中、賴泰興、郭村富、郭峰池、證人即告
      訴人原為被告以外之第三人，本質上均屬證人，且無依法
      不得命其具結之原因，然檢察官於偵查中訊問證人即告訴
      人己○○，及司法警察訊問證人吳奇豐、鄭竣中、賴泰興
      、郭村富、郭峰池及告訴人時，均未命其等具結，是渠等
      於偵查或警訊中所為之證言，均無證據能力，不得作為證
      據，惟參照刑事訴訟法第166條之1第2項、第3項第6款、
      第166條規定之法理，仍得用以爭執被告、證人陳述之證
      明力（參見司法院印行，刑事訴訟新制問答集第30頁、第
      31 頁），先予敘明。
（二）再按，被告以外之人於審判外之言詞或書面陳述，除法律
      有規定者外，不得作為證據；再被告以外之人於審判外向
      法官所為之陳述，得為證據；又被告以外之人，於偵查中
      向檢察官所為之陳述，除顯有不可信之情況外，得為證據
      ；另被告以外之人於檢察事務官、司法警察官或司法警察
      調查中所為之陳述，與審判中不符時，其先前之陳述具有
      較可信之特別情況，且為證明犯罪事實存否所必要者，得
      為證據；再下列文書，亦得為證據：一除顯有不可信之情
      況外，公務員職務上製作之紀錄文書、證明文書。二除顯
      有不可信之情況外，從事業務之人於業務上或通常業務過
      程所須製作之紀錄文書、證明文書。三除前二款之情形外
      ，其他於可信之特別情況下所製作之文書，亦得為證據；
      ，刑事訴訟法第159條第1項、第159條之1第1項、第2項、
      第159條之2、第159條之4分別定有明文。查：(1)證人鄭竣
      中、賴泰興於偵查中具結後，向檢察官所為之陳述，雖為
      被告以外之人於審判外之陳述，屬於傳聞證據，然此乃證
      人鄭竣中、賴泰興於偵查中向檢察官所為之陳述，且本院
      審酌證人鄭竣中、賴泰興於偵查中陳述時之外在環境及情
      況，均無顯有不可信之情況，應認證人鄭竣中、賴泰興於
      偵查中向檢察官所為之陳述，符合刑事訴訟法第159 條之
      1第2項之規定，得為證據，而有證據能力。(2)卷附微笑牙
      醫診所及高雄榮民總醫院診斷證明書各一紙，雖為被告以
      外之人於審判外所為之書面陳述，屬於傳聞證據，然此乃
      微笑牙醫診所及高雄榮民總醫院從事業務之人於通常業務
      過程不間斷而準確記載，且係完成於業務終了前後，無預
      見日後可能會被提供作為證據之偽造動機，均屬刑事訴訟
      法第159條之4第2 款所稱之紀錄文書及證明文書，又查無
      證據證明上開資料顯有不可信之情況，揆諸前揭規定，應
      認對於被告之案件，均得為證據，而有證據能力。(3)卷附
      之警員職務報告書、高雄市政府警察局三民第二分局受理
      各類案件記錄簿、員警工作紀錄簿等資料，雖係被告以外
      之人於審判外所為之書面陳述，屬於傳聞證據，然係高雄
      市政府警察局之公務員職務上製作，經常處於可受公開檢
      查之狀態，設有錯誤，甚易發現而予及時糾正之紀錄文書
      ，應屬刑事訴訟法第159條之4第1 款所稱之紀錄文書，又
      查無證據證明上開資料顯有不可信之情況，揆諸前揭規定
      ，應認對於被告之案件，均得為證據，而有證據能力。
五、經查：
（一）告訴人對於案發當日究有幾人毆打伊如此重要之事，前後
      供述不一，其於警訊時供稱：「‧‧‧且是該三人共同毆
      打我‧‧‧」等語（見93年8月4日警訊筆錄，93年度偵字
      第18141號第30頁）；其於本院審院審理時證稱：「（打
      你的人有幾人？）約有八個人以上，我只記得三個人的穿
      著」、「（你當時確實有看到被告打你？）有，他打我的
      臉部，當時有一群人圍毆我，所以他打我幾拳我不清楚」
      等語（見本院94年3月9日審判筆錄，第66、69頁）。故此
      ，告訴人之指述即有前後不一之情形，是尚難僅憑告訴人
      有瑕疵之指訴，遽行認定被告傷害之犯行。
（二）告訴人於警訊時係指述經其事後瞭解，其於93年2月12 日
      係遭被告、證人郭峰池及證人郭村富共同毆傷等語，其於
      警訊時供稱：「我於93年2月12日上午11 時許至高雄市立
      殯儀館福興堂參加同事吳奇豐之妻的喪禮告別式結束時，
      約11時許，莫名奇妙的被一個我不認識的年輕人約18至20
      歲拉住我的衣領後，另有一名我不認識的中年男子年約50
      歲即前來動手揮拳打我，接著該年輕人亦開始動手打我，
      該二人將我打倒在地時，又有一名穿著藍色長袖上衣左胸
      有大Ｍ字樣之人也前來打我，事後我才知道裝著藍色長袖
      上衣左胸有大Ｍ字樣之人是任職於高雄市民族國中的體育
      老師庚○○‧‧‧」、「（庚○○夥同多少人毆打你？其
      姓名年籍資料如何？你如何知道其他人是廖某率同前來毆
      打你的？你遭毆打時有何反應？）事後我問我的同事吳奇
      豐得知，該打我之不認識的年輕人年約18至20歲叫郭峰池
      ，是我同事吳奇豐太太的表弟，另一名我不認識的中年男
      子，年約50多歲是叫郭村富，是吳奇豐太太的舅舅‧‧‧
      ，且是該三人共同毆打我，當時是不知何故庚○○要打我
      同事吳奇豐，我怕惹事故躲在一旁，誰知還是被打，故我
      認為是庚○○帶來的同夥，當時我被打只有一直抱頭躲藏
      一直叫不要在打我‧‧‧」云云（見93年8月4日警訊筆錄
      ，93年度偵字第18141號第29頁至第30 頁）。是告訴人於
      警訊時確實供稱當時毆打伊之人為三人即被告、證人郭峰
      池及郭村富；然其於偵訊時改稱：「（究告何人？）我是
      被圍毆但郭村富、郭峰池確定不是打我的人，我不告他二
      人」、「當時郭兩人名字是問出來的，現見到面確定不是
      」等語（見93年10月7日偵訊筆錄，偵訊第59頁、第61 頁
      ）。是告訴人於偵訊時即否認證人郭峰池及郭村富有毆打
      伊，亦即其於警訊中指認之三人其中二人告訴人於偵訊時
      坦承係誤認，且告訴人遭毆打當時伊係抱頭躲避，則告訴
      人是否可清楚看見毆打伊之嫌疑犯，實有可疑？且在如此
      混亂之情狀下，告訴人又如何能如此清楚記住每位嫌疑犯
      之穿著特徵？故此，告訴人於警訊之指述遭被告毆打是否
      為真，尚有疑竇。
（三）雖證人吳奇豐於警訊時證稱：「當天是我太太廖秋月血癌
      去世，在高雄市立殯儀館福興堂舉行告別式，當告別式結
      束送去火化後我返回會場，即看見我大舅庚○○及一些我
      不認識的人衝過要打我，我也不知道為何要打我，我一直
      閃躲，然後我就聽到有人受傷，當我前去看時，發現我太
      太的哥哥亦是我大舅庚○○、我太太六舅舅郭村富，我太
      太表弟郭峰池等三人將我同事己○○壓在地下徒手毆打‧
      ‧‧」、「（據你同事己○○稱：於九十三年二月十二日
      上午十一時許至高雄市立殯儀館福興堂參加同事吳奇豐之
      妻的喪禮告別式結束時約11時許，莫名奇妙的被一個不認
      識的年輕人約18至20歲拉住我的衣領後，另有一名不認識
      的中年男子，年約50歲即前來動手揮拳打渠，接著該年輕
      人亦開始動手打渠，該二人將渠打倒在地時，又有一名穿
      著藍色長袖上衣左胸有大Ｍ字樣之人也前來打渠，你是否
      有看見發生經過情形？你是否知道該年約18至20歲之年輕
      人及年約50多歲之中年男子及裝著亮藍色長袖上衣左胸有
      大Ｍ字樣之人是何人？你是否認識？與你是何關係？‧‧
      ‧）該年約18至20歲之年人是我太太表弟郭峰池，當天是
      穿黑色長袖上衣黑色牛仔褲，另年約五十多歲中年男子是
      我太太六舅舅郭村富，當天是穿白色長袖上衣水藍色運動
      褲，另我太太的哥哥亦是我大舅庚○○當天是裝著亮藍色
      長袖上衣，左胸有大Ｍ字樣之人‧‧‧」、「（你同事己
      ○○參加你妻子告別式被毆打後，有無向你詢問行兇之人
      ，年約18至20歲之年輕人，及年約50多歲中年男子，及穿
      著亮藍色上衣左胸有Ｍ字樣之人是你何人，你是否認識，
      與你何關係，你有告知黃某該三人之姓名即與你之間的關
      係？）己○○有向我問，我亦有告訴黃某該年約18至20歲
      之年輕人是我太太表弟郭峰池，及年約50多歲中年男子是
      我太太六舅舅郭村富，及裝著亮藍色長袖上衣，左胸有大
      Ｍ字樣之人是我太太的哥哥亦是我大舅庚○○之人」等語
      （見93年8月22日警訊筆錄，93年度偵字第18141號第38-
      39 頁）。(1)觀之證人吳奇豐於警訊之供詞，均與告訴人
      於警訊之供詞相符，且證人吳奇豐亦坦認係其告訴告訴人
      毆打伊之嫌疑犯為被告庚○○、證人郭峰池及郭村富，承
      前所述，證人吳奇豐所指述毆打告訴人之三名嫌疑犯至少
      已有二人為錯誤，則證人吳奇豐之證詞是否屬實，令人懷
      疑，佐以證人吳奇豐於偵訊時即拒絕作證（見偵卷第60頁
      ），衡情，若案發當時，證人吳奇豐確實有目睹被告毆打
      告訴人一事，且當日案發起因確實係證人吳奇豐與被告因
      廖秋月之喪禮儀式一事而有爭執，又是證人吳奇豐之同事
      （即告訴人）無故受傷，為何證人吳奇豐於偵訊時拒絕證
      言？不願繼續指證被告傷害之犯行？(2)此外，證人丁○○
      （被告舅舅）、乙○○（被告弟媳）、甲○（被告前舅媽
      ）及戊○○（被告之妻）等人於本院審時均證稱告訴人係
      在面對靈堂左邊處受傷，而當時被告與證人吳奇豐並未在
      該處，渠等二人係在面對靈堂右邊一事等語。證人丁○○
      證稱：「（被告當時的位置？）在進入大廳的右邊，所發
      生的事情是在大廳的左邊。」、「（己○○受傷後，被告
      有無任何動作？）沒有，他只有站在旁邊，他當時還在跟
      吳奇豐就廖秋月的喪禮爭執」等語；證人甲○證稱：「（
      當時被告的位置？）他在另一邊（右邊）。」、「（己○
      ○受傷後，你們如何處理？）有人喊說有人受傷，趕快叫
      救護車，是他們那邊的人把他扶起來。被告當時在另一邊
      與吳奇豐講話。」等語；證人乙○○證稱：「（九十三年
      二月十二日案發時，被告與吳奇豐的位置？）面對靈堂，
      被告與吳奇豐是在右邊，案發地點是在左邊。」、「因為
      我跟庚○○及吳奇豐的位置是在右邊，被金桶（燒金紙用
      ）及花牌擋住，看不清楚現場的情形。」、「（當時吳奇
      豐的位置，可否看到現場的情形？）看不到，因為被金桶
      及花牌擋住，所以我認為己○○說是吳奇豐告訴他說是庚
      ○○打他的，我們認為吳奇豐所述不實」等語；證人戊○
      ○證稱：「（本件案發時，被告的位置？）我與乙○○、
      庚○○站在面向靈堂的右手邊，在與吳奇豐及吳奇豐的二
      個姐姐討論喪禮的事情。」等語（均見本院94年3月9日審
      判筆錄，第57-63頁）。綜合證人丁○○、乙○○、甲○
      及戊○○之上開證詞，證人吳奇豐案發當時之位置並無法
      看到告訴人受傷之情形，益徵證人吳奇豐於警訊之證詞，
      並不實在，自難採信。故此，證人吳奇豐於警訊之證詞不
      足作為不利於被告之認定。
（四）此外，證人鄭竣中及賴泰興於警訊及偵查雖指認被告有毆
      打告訴人云云，證人賴泰興於警訊時證稱：「‧‧‧即看
      見一些我不認識的人衝過來要打我同事吳奇豐，然後我就
      聽到有人受傷，我前去看時，發現有三個我不認識的人，
      將我同事己○○壓在地下徒手毆打‧‧‧後來警察就來了
      ，打架的人都跑光了」、「（你是否有看見該三人打你同
      事己○○之人？其穿著如何？年齡如何？有何特徵？）一
      個我不認識的年輕人，穿著當天是穿深色長袖上衣黑色牛
      仔褲，瘦瘦的，另有一名不認識的中年男子，年約50多歲
      ，當天是穿白長袖上衣水藍色運動褲，矮矮瘦瘦的，另一
      點禿頭」等語（見93年8月22日警訊筆錄，附於93年度偵
      字第18141號第44頁）；證人鄭竣中於警訊證稱：「‧‧
      ‧即看見一些我不認識的人衝過來要打我同事吳奇豐，然
      後我就聽到有人受傷，我前去看時，發現有三個我不認識
      的人，將我同事己○○壓在地下徒手毆打‧‧‧後來警察
      就來了，打架的人都跑光了」、「（你是否有看見該三人
      打你同事己○○之人？其穿著如何？年齡如何？）有何特
      徵？一個我不認識的年輕人年約20歲，穿著當天是穿藍色
      長袖上衣黑色牛仔褲、頭髮中分，瘦瘦的，另有一名不認
      識的中年男子，年約50多歲，當天是穿白色長袖上衣水藍
      色運動褲，矮矮瘦瘦的，另一男子年約40多歲，穿著亮藍
      色長袖上衣，中等體型、短髮，有點禿頭」等語（見93年
      8 月22日警訊筆錄，附於93年度偵字第18141號第49頁）
      ；渠等於偵訊時證稱：「（當時誰打人？）手指庚○○有
      打，另一個年輕人及一個50幾的男人，並非庭上兩個姓郭
      的。」（見93年度偵字第18141號第60頁）。雖證人鄭竣
      中及賴泰興有指認被告，然證人鄭竣中及賴泰興於警訊時
      所描述另二名人士之穿著與證人郭峰池及郭村富當日之穿
      著特徵相符，可推知證人鄭竣中及賴泰興於警訊指認之嫌
      疑犯應是證人郭峰池及郭村富無訛，承前所述，證人郭峰
      池及郭村富並非當日毆打告訴人之人，準此，證人郭峰池
      及郭村富之證述是否可信，有可疑之處。佐以告訴人於本
      院審理時證稱當日共同毆打伊之人約有八位以上（見本院
      卷第66頁），與證人鄭竣中及賴泰興證稱僅有三位嫌疑人
      毆打告訴人之情節，亦不相符，足徵證人鄭竣中及賴泰興
      之證詞不實，要難採信。
（五）本件告訴人受傷之情形，據證人丁○○及甲○於本院審理
      時證稱，係因為告訴人與他人發生推擠始跌倒受傷，證人
      丁○○證稱：「（請陳述93年2月12 日，告訴人己○○受
      傷的情形？）當時庚○○及吳奇豐為了廖秋月喪禮之事而
      爭吵，之後己○○那邊有六個人就衝過來說你們想怎麼樣
      ，我們就把他們推擋到旁邊，避免他們打架，該處有三個
      階梯，其中有一個人沒有站穩而跌倒，並撞到金爐（約七
      尺高）而倒地，我看他鼻子流血，金爐及花圈都有因為被
      撞而翻倒，受傷之人我現在看到就是在庭之己○○‧‧‧
      」等語；證人甲○證稱：「（93年2月12日己○○如何受
      傷？當時己○○那邊有幾個年輕人衝過來，口氣不太好，
      我們跟他們說，這是人家的家務事不要去管，我們將他們
      推擋到旁邊，避免他們打架，己○○就撞到金爐而在斜坡
      處倒地受傷，我看他鼻子流血。」等語（見前開審判筆錄
      ，第56、59頁），核與被告於本院審理時供稱告訴人受傷
      之情形相符，其供稱：「（你有否看到或聽到金爐、花盤
      倒下的情形？）我有聽到聲音，但是我沒有過去看」、「
      （你是否知道己○○受傷？）東西倒下時，我往後看，看
      到有人再推擠，他們同事有人跑出來，我五舅舅也跑出來
      ，我看情形不對，我怕他們會有衝突，我要去拉我五舅舅
      ，拉回來後，我看到靈堂的左邊角落有一堆人，我就看到
      己○○坐在那邊，他的臉部有流血」等語相符（見上開始
      審判筆錄，第74、75頁），從而告訴人雖提出其受傷之驗
      傷診斷書，但尚不能證明其傷勢確係被告所為。
（六）至公訴人提出之警員職務報告書（見93年度偵字第 18141
      號第52頁）、高雄市政府警察局三民第二分局受理各類案
      件記錄簿（見93年度偵字第18141號第53 頁）、員警工作
      紀錄簿（見93年度偵字第18141號第54 頁）等資料，均係
      員警依告訴人之供述所製作之記錄；至告訴人之診斷證明
      書僅能證明告訴人有受傷，均無法遽以認定被告有傷害告
      訴人之犯行。
（七）綜上所述，本件公訴人所舉之證據均不足以證明被告傷害
      之犯行，此外，又查無其他積極證據足以證明被告確有公
      訴人所指之犯行，本件應屬犯罪不能證明，揆諸前揭說明
      ，依法自應為無罪判決之諭知。原審未察遽就此部分論罪
      科刑，容有未洽，上訴人即被告堅決否認犯罪指摘原判決
      不當，為有理由，自應撤銷原判決，並依法諭知無罪之判
      決。
五、末按檢察官聲請以簡易判決處刑之案件，經法院認為有第45
    1條之1第4 項但書之情形者，應適用通常訴訟程序審判之，
    刑事訴訟法第452 條定有明文；且對於簡易判決之上訴，準
    用刑事訴訟法第3編第1章及第2 章之規定，管轄第二審之地
    方法院合議庭受理簡易判決上訴案件，應依通常程序審理。
    其認案件有刑事訴訟法第452 條之情形者，應撤銷原判決，
    逕依通常程序為第一審判決，法院辦理刑事訴訟簡易程序案
    件應行注意事項第14項亦規定詳盡。本件經本院審理後，認
    被告應為無罪之諭知，已如前述，而有刑事訴訟法第451 條
    之1第4項但書第3 款之情形，故依前揭規定，應由本院合議
    庭逕依通常程序審理後，自為第一審判決，檢察官或被告如
    不服本判決，仍得於法定上訴期間內，向管轄之第二審法院
    提起上訴，附此敘明。
據上論斷，應依刑事訴訟法第452條、第455條之1第1項、第3項
、第369條第1項前段、第364條、第301條第1項，判決如主文。
本案經檢察官丙○○到庭執行職務。
中　　華　　民　　國　　94　　年　　3 　　月　　30　　日
                  刑事第七庭  審判長法  官  孫啟強
                                    法  官  蔡川富
                                    法  官  張茹棻
右正本證明與原本無異。
如不服本判決，應於收受送達後十日內向本院提出上訴書狀。
                                    書記官  李忠霖
中　　華　　民　　國　　94　　年　　3 　　月　　30　　日
